臺灣桃園地方法院行政訴訟判決　　　　　109年度交字第447號

原　　　告　馬茂然　
被　　　告　桃園市政府交通事件裁決處

代　表　人　張丞邦　　
訴訟代理人　黃一鳴律師
上列當事人間交通裁決事件，原告不服被告民國109 年10月19日
桃交裁罰字第58-D00000000號、第58-D00000000號、第58-D0000
0000號及第58-D00000000號等四件裁決，提起行政訴訟，本院判
決如下：
    主      文
一、原處分之罰鍰金額合計超過新臺幣5,400 元以外之部分，均
    撤銷。
二、原告其餘之訴駁回。
三、訴訟費用新臺幣300 元，由被告負擔新臺幣60元，餘由原告
    負擔。被告應給付原告新臺幣60元。
    事實及理由
一、本件係原告不服被告所為道路交通管理處罰條例（下稱道交
    處罰條例）第8 條之裁決而提起撤銷訴訟，依行政訴訟法第
    237 條之1 ，應適用交通裁決事件訴訟程序，本院並依同法
    第237 條之7 規定，爰不經言詞辯論，逕為裁判。
二、事實概要：
    原告所有之車號000-0000號普通重型機車，於民國ぇ108 年
    10月24日15時6 分許、え108 年11月27日16時7 分許、ぉ10
    9 年2 月10日15時24分許及お109 年5 月20日16時41分許，
    分別在行經桃園市○○鎮區○○路○○段000 號前、え平鎮
    區陸橋南路與平德路口、ぉ新屋區中山西路三段62號前及お
    新屋區中山東路一段458 號前時，有「汽車駕駛人行車速度
    ，超過規定之最高時速逾20公里以內」（ぇ部分）、「汽車
    駕駛人行車速度，超過規定之最高時速逾20公里至40公里以
    內」（え、ぉ、お部分）之違規行為，為桃園市政府警察局
    交通警察大隊（下稱舉發機關）員警逕行舉發並填製第D000
    00000 號、第D00000000 號、第D00000000 號及第D0000000
    0 號舉發通知單，被告依道交處罰條例第40條規定，以109
    年10月19日桃交裁罰字第58-D00000000號、第58-D00000000
    號、第58-D00000000號及第58-D00000000號裁決書，分別就
    ぇ行為裁處原告「罰鍰新臺幣（下同）1,500 元，並記違規
    點數1 點」，就え、ぉ、お行為則各裁處「罰鍰1,800 元，
    並記違規點數1 點」（上開四件裁決，以下合稱原處分）。
    原告不服，提起本件行政訴訟。
三、本件原告主張略以：
  ■怑鴔i自108 年10月24日入監執行，至110 年12月10日期滿（
    按查：嗣於110 年2 月1 日獲假釋並於同年2 月17日因另案
    徒刑易科罰金執行完畢而出獄），原告在監卻收到本案系爭
    4 件裁決書，然所載4 次違規時間均非原告本人駕駛車輛，
    亦無法證明使用人確切身分，請求撤銷原處分。
  ■佹n明：撤銷原處分。
四、被告抗辯略以：
  ■攽|發機關110 年1 月7 日函略以：審據現場違規採證照片計
    4 筆，分別於109 年5 月20日16時41分、109 年2 月10日15
    時24分、108 年11月27日16時7 分及108 年10月24日15時6
    分，行駛至桃園市○○區○○○路○段000 號前、桃園市○
    ○區○○○路○段00號前、桃園市平鎮區陸橋南路與平德路
    口、桃園市○鎮區○○路○○段000 號等處（上開路段速限
    均為時速50公里），為本大隊設置「固定式測速照相設備」
    測得車速分別為「時速77公里，超速27公里」、「時速78公
    里，超速28公里」、「時速72公里，超速22公里」及「時速
    69公里，超速19公里」，本大隊爰依法製單舉發，核無違誤
    等語。
  ■邡拊D交處罰條例第85條第1 項「本條例之處罰，受舉發違反
    道路交通管理事件之受處罰人，認為受舉發之違規行為應歸
    責他人者，應於舉發違反道路交通管理事件通知單應到案日
    期前，檢附相關證據及應歸責人相關證明文件，向處罰機關
    告知應歸責人，處罰機關應即另行通知應歸責人到案依法處
    理。逾期未依規定辦理者，仍依本條例各該違反條款規定處
    罰。」、第4 項「依本條例規定逕行舉發或同時併處罰其他
    人之案件，推定受逕行舉發人或該其他人有過失。」，本件
    原告倘認為受舉發之違規行為應歸責他人，即應於應到案日
    期前，向處罰機關告知違規駕駛人，惟原告未依前開規定辦
    理歸責，則被告依法處罰車主，並無違誤。
  ■岏n明：駁回原告之訴。
五、本院之判斷：
  ■怮e揭事實概要欄所述之事實，除後列之爭點外，餘為兩造所
    不爭執，並有舉發通知單與超速違規採證相片各4 件、裁決
    書4 件及其送達證書，舉發機關110 年1 月7 日函、110 年
    2 月26日函等在卷可參，足認屬實。
  ■邠袺鰝k規：
  1.汽車駕駛人，行車速度超過規定之最高時速，或低於規定之
    最低時速，除有第43條第1 項第2 款情形外，處1,200 元以
    上2,400 元以下罰鍰，並記違規點數1 點。道交處罰條例第
    40條、第63條第1 項第1 款分別定有明文。
  2.依「違反道路交通管理事件統一裁罰基準表」內容，關於「
    駕駛人行車速度，超過規定之最高時速20公里以內」行為，
    係規定：駕駛機車者，「於期限內繳納或到案聽候後裁決者
    ，罰1,200 元」；「逾越應到案期限30日內，繳納罰鍰或到
    案聽後裁決者，罰1,300 元」；「逾越應到案期限30日以上
    60日以內，繳納罰鍰或到案聽後裁決者，罰1,400 元」、「
    逾越應到案期限60日以上，繳納罰鍰或逕行裁決處罰者，罰
    1,500 元」；另關於「駕駛人行車速度，超過規定之最高時
    速逾20公里至40公里以內」行為，係規定：駕駛機車者，「
    於期限內繳納或到案聽候後裁決者，罰1,400 元」；「逾越
    應到案期限30日內，繳納罰鍰或到案聽後裁決者，罰1,500
    元」；「逾越應到案期限30日以上60日以內，繳納罰鍰或到
    案聽後裁決者，罰1,600 元」、「逾越應到案期限60日以上
    ，繳納罰鍰或逕行裁決處罰者，罰1,800 元」【按上開基準
    表係依道交處罰條例第92條授權所訂定「違反道路交通管理
    事件統一裁罰標準及處理細則」第2 條第2 項而定，核其內
    容與道交處罰條例及授權之相關法規並無相違，亦尚符比例
    原則，是本院認為被告援用作為裁罰依據，尚無不合】。
  ■囧怢滼y所述，可知本件之爭點應為：被告對原告所為之系爭
    4 份裁決書即原處分，究有無違誤？茲就「應否裁罰」及「
    裁罰之金額」分項論述如下。
  ■卍鰫騔釦_裁罰：
  1.依舉發機關提供之採證相片，可知原告所有之MNH-3790號系
    爭機車，確於前揭時、地分別有超速違規共計4 次之事實，
    原告對此情亦未爭執，自足信屬實。
  2.按道交處罰條例第7 條之2 第1 項規定：「汽車駕駛人之行
    為有下情形之一，當場不能或不宜攔截製單舉發者，得逕行
    舉發：■籪g以科學儀器取得證據資料證明其行為違規者…。
    」，同條第4 項規定：「第1 項逕行舉發，應記明車輛牌照
    號碼、車型等可資辨明之資料，以汽車所有人為被通知人製
    單舉發。」，此外，同條例第85條第1 項規定：「本條例之
    處罰，受舉發違反道路交通管理事件之受處罰人，認為受舉
    發之違規行為應歸責他人者，應於舉發違反道路交通管理事
    件通知單應到案日期前，檢附相關證據及應歸責人相關證明
    文件，向處罰機關告知應歸責人，處罰機關應即另行通知應
    歸責人到案依法處理。逾期未依規定辦理者，仍依本條例各
    該違反條款規定處罰。」，第4 項規定：「依本條例規定逕
    行舉發或同時併處罰其他人之案件，推定受逕行舉發人或該
    其他人有過失。」。
  3.依上開規定，可知條文所欲裁罰之對象本為汽車駕駛人，非
    汽車所有人，於逕行舉發之對象為汽車所有人卻非汽車駕駛
    人之情形，依規定原則上仍係對汽車駕駛人為裁罰，因此方
    有同條例第85條第1 項所規定汽車所有人得在期限內檢附證
    據向處罰機關告知應歸責人之設，規制目的應在於逕行舉發
    違規之情形，處罰機關基於職權調查原則，一般僅能查知汽
    車車籍登記之所有人，無從查究實際汽車駕駛人為何人，相
    對而言，汽車所有人針對汽車駕駛人之釐清更能掌握正確資
    料，故以前開條例第85條第1 項規定明文課予汽車所有人直
    接協力義務，令其負有陳報違規汽車駕駛人為何人之義務。
  4.經查，原告因案自108 年10月24日入監執行，嗣於110 年2
    月1 日獲假釋並於同年2 月17日因另案徒刑易科罰金執行完
    畢而出獄等情，有原告提出由彰化監獄出具之在監執行證明
    書1 份在卷可參（本院卷第6 頁），並與本院依職權查詢原
    告之在監押資料及前案紀錄相符（見個資卷），是足認原告
    主張其於本案4 次違規時間之時點均係在監，非違規駕駛人
    一節，應屬可信。惟查，原告自109.11.18 提起本件訴訟○00    ○○○○係於109.11.13 收件）迄今，均未說明「實際應歸
    責人」為何人或檢附相關資料，且原告於110.2.17業已假釋
    出監，經本院於110.5.19檢附本案之四張採證相片（彩色）
    函請原告於文到14日內表示意見並指認相片中騎車者為何人
    ，然原告於110.5.24收受後迄未為任何回覆（詳參本院卷第
    72至78頁之函文、相片及本院送達證書），此外，系爭機車
    亦查無曾遭竊或遺失等之報案相關紀錄，則原告主張其不知
    實際使用人確切身分一節，核與常情相違而難以採信。是綜
    合上情，本院認為原告未盡其法定之協力義務（負有陳報違
    規汽車駕駛人為何人之義務），經命補正仍逾期未陳報，是
    依法仍應由車主即原告受該違規行為之處罰責任，從而，被
    告對原告所為之裁罰，尚無違誤。
  ■■關於裁罰之金額：
  1.依前揭「違反道路交通管理事件統一裁罰基準表」內容，可
    知本件違規行為之裁罰金額，將因「是否逾越到案期限」或
    「逾越到案期限之日數長短」而有不同，是以本件原告究有
    無逾越到案期限一情，即有查明之必要。
  2.按前開「到案期限」之起算時點，依法應自舉發通知單合法
    送達原告之時開始起算。經查，本件四次違規行為之舉發通
    知單，係經舉發機關於108.11.4至109.5.29間以四筆大宗掛
    號函件，寄送原告之車籍地即戶籍地「中壢區龍東路445 巷
    19弄18號」，其中3 筆由同居人簽收完成送達，另一筆通知
    單郵局以招領逾期退回，舉發機關於108.6.24第二次郵寄上
    開戶籍地址，因無人簽收寄存郵局，上情業經舉發機關以11
    0.2.26函文說明並提出相關掛號郵件查單為憑（本院卷第54
    至62頁），則據上可知，本案四件舉發通知單送達至原告車
    籍地即戶籍地之時點，均係原告之在監期間，亦即，在系爭
    裁決書做成之前，舉發通知單均未合法送達予原告，則舉發
    通知單所載之應到案日期，均無從起算，從而，被告認定原
    告係「逾越舉發通知單所載應到案期限60日以上」而經逕行
    裁決處罰，因而對原告均裁處最高額之罰鍰1,500 元或1,80
    0 元一節，即有未合，應均處以最低額（即應認係「於期限
    內繳納或到案聽候後裁決者」）之罰鍰1,200 元（ぇ部分）
    或1,400 元（え、ぉ、お部分），始為適法。
六、綜上所述，原告之系爭機車於前揭時、地確有超速四次之違
    規情形，原告未依法辦理歸責，則被告對車主即原告加以裁
    罰固無違誤，惟被告依最高額之罰鍰對其裁處罰鍰合計6,90
    0 元（1,500 元＋1,800 元×3 ），尚有未合，應就原處分
    所處罰鍰於超過「5,400 元（1,200 元＋1,400 元×3 ）」
    以外之部分予以撤銷。是本件原告訴請撤銷原處分，為一部
    有理由，一部無理由，爰判決如主文第1 、2 項所示。
七、本件判決基礎已明，兩造其餘之陳述及訴訟資料經本院審酌
    後，核與判決結果不生影響，爰不另一一論述。
八、本件第一審訴訟費用為300 元，因兩造各有部分勝、敗，本
    院審酌雙方勝敗比例而認本件訴訟費用應由被告負擔1/5 即
    60元，餘由原告負擔；而本件裁判費係由原告於起訴時繳納
    ，依行政訴訟法第237 條之8 第1 項規定「法院為裁判費用
    之裁判時，應確定其費用額。」，其立法理由在於為免交通
    裁判事件之當事人於判決確定後另行聲請確定訴訟費用之勞
    費，爰參考民事訴訟法第436 條之19規定明定本條。據此，
    被告應給付原告之裁判費即為60元，爰分別確定第一審訴訟
    費用額及被告應向原告給付金額如主文第3 項所示。
據上論結，本件原告之訴為一部有理由，一部無理由，依行政訴
訟法第98條第1 項前段、第104 條、第237 條之8 第1 項，民事
訴訟法第79條，判決如主文。
中　　華　　民　　國　 110　　年　　11　　月　　30　　日
        　　　　　　　　　行政訴訟庭　法　官　周玉■W
上為正本係照原本作成。
如不服本判決，應於判決送達後20日內，向本院提出上訴狀並表
明上訴理由（原判決所違背之法令及其具體內容或依訴訟資料可
認為原判決有違背法令之具體事實），其未載明上訴理由者，應
於提出上訴後20日內向本院補提理由書（上訴狀及上訴理由書均
須按他造人數附繕本，如未按期補提上訴理由書，則逕予駁回上
訴），並應繳納上訴裁判費新臺幣750元。
中　　華　　民　　國　 110　　年　　12　　月　　2 　　日
        　　　　　　　　　　　　　　　書記官　鄭敏如